---
title: "Test du Chi-2"
editor: visual
---

```{r setup, include=FALSE}
knitr::opts_chunk$set(echo = TRUE)
library(questionr)
library(labelled)
library(knitr)
library(dplyr)
```

## Objectif

On va réaliser une analyse de relations entre deux variables qualitatives pour un pays et comparer les résultats à deux périodes de temps.

# Préparation des données

### Sélection des variables

```{r}
base<-readRDS(file = "data/WVS_exo.RDS")
sel<-base %>% select(pays = S003, 
                     year = S020,
                     wgt = S017,
                     sex = X001,
                     age = X003,
                     gen  = X002,
                     job_man = C001,
                     job_nat = C002) %>%
              mutate(pays = to_factor(pays),
                     year = as.numeric(to_character(year)),
                     sex = to_factor(sex),
                     age = as.numeric(to_character(age)),
                     gen = as.numeric(to_character(gen)),
                     job_man=to_factor(job_man),
                     job_nat = to_factor(job_nat)
                     ) %>%
                filter(pays=="Germany")
  

```

## Recodage des facteurs

```{r}
levels(sel$job_man)
levels(sel$sex)<-c(NA,NA,NA,NA,"Homme","Femme")
levels(sel$job_man)<-c(NA,NA,NA,NA,"NSP","D'accord","Pas d'acccord","NSP")
levels(sel$job_nat)<-c(NA,NA,NA,NA,"NSP","D'accord","Pas d'acccord","NSP")
```

## Découpage des classes

```{r}
sel$age6<-cut(sel$age, breaks=c(15,29,39,49,59,69,110))
levels(sel$age6)<-c("- de 25 ans",
                    "30-39 ans",
                    "40-49 ans",
                    "50-59 ans",
                    "60-69 ans",
                    "70 ans et +")
sel$gen4<-cut(sel$gen, breaks=c(1901,1944,1959,1974,2010))
levels(sel$gen4)<- c("Pre-Boomer (< 1945)",
                  "Boomer I (1945-1959)",
                  "Boomer II (1960-74)",
                 "Post-Boomer (> 1974)")

```

## Division par période

```{r}
sel1<-sel %>% filter(year <2000)
sel2<-sel %>% filter(year>2000)
```

## Résumé

```{r}
summary(sel1)
summary(sel2)
```

# Evolution de l'opinion au cours du temps

## Création du tableau de contingence

```{r}
X<-sel$year
Y<-sel$job_man
W<-sel$wgt
tc<- wtd.table(X,Y,W)
tc
```

## Profils en pourcentage

```{r}
lprop(tc)
cprop(tc)
prop(tc)
```

## Visualisation

```{r}
plot(tc,col=c("gray","yellow","orange"), main="Priorité au travail des hommes")
```

## Test du chi-2

```{r}
tk2 <- chisq.test(tc)
tk2
```

## Résidus

```{r}
kable(tk2$observed, caption = "Valeurs observées")
kable(tk2$expected, caption = "Valeurs théoriques")
kable(tk2$observed-tk2$expected, caption = "Résidus bruts", digits=1)
kable(tk2$residuals , caption = "Résidus standardisés", digits=2)
```

## Visualisation des écarts signifcatifs

```{r}
mosaicplot(tc, shade =TRUE)
```

# Variation selon le sexe

## En 1997

```{r}
X<-sel1$sex
Y<-sel1$job_man
W<-sel1$wgt
titre <- "Travail des femmes / Sexe (Allemagne, 1997)"

# Tableau de contingence
tc<- wtd.table(X,Y,W)
kable(tc, caption= titre)
      


# Pourcentage en ligne
kable(lprop(tc), caption = titre)


# Test du chi2
test <- chisq.test(tc)
test

# Graphiques

plot(tc,col=rainbow(n=10),main=titre, sub = "Fréquences")

mosaicplot(tc,shade=T,main = titre, sub="Résidus")


```

## En 2018

```{r}
X<-sel2$sex
Y<-sel2$job_man
W<-sel2$wgt
titre <- "Travail des femmes / Sexe (Allemagne, 2018)"

# Tableau de contingence
tc<- wtd.table(X,Y,W)
kable(tc, caption= titre)
      


# Pourcentage en ligne
kable(lprop(tc), caption = titre)


# Test du chi2
test <- chisq.test(tc)
test

# Graphiques

plot(tc,col=rainbow(n=10),main=titre, sub = "Fréquences")

mosaicplot(tc,shade=T,main = titre, sub="Résidus")

```

# Variation selon l'âge

## En 1997

```{r}
X<-sel1$age6
Y<-sel1$job_man
W<-sel1$wgt
titre <- "Travail des femmes / Âge (Allemagne, 1997)"

# Tableau de contingence
tc<- wtd.table(X,Y,W)
kable(tc, caption= titre)
      


# Pourcentage en ligne
kable(lprop(tc), caption = titre)


# Test du chi2
test <- chisq.test(tc)
test

# Graphiques

plot(tc,col=rainbow(n=10),main=titre, sub = "Fréquences")

mosaicplot(tc,shade=T,main = titre, sub="Résidus")

```

## En 2018

```{r}
X<-sel2$age6
Y<-sel2$job_man
W<-sel2$wgt
titre <- "Travail des femmes / Âge (Allemagne, 2018)"

# Tableau de contingence
tc<- wtd.table(X,Y,W)
kable(tc, caption= titre)
      


# Pourcentage en ligne
kable(lprop(tc), caption = titre)


# Test du chi2
test <- chisq.test(tc)
test

# Graphiques

plot(tc,col=rainbow(n=10),main=titre, sub = "Fréquences")

mosaicplot(tc,shade=T,main = titre, sub="Résidus")

```

# Variation selon les générations

## En 1997

```{r}
X<-sel1$gen4
Y<-sel1$job_man
W<-sel1$wgt

titre <- "Travail des femmes / Génération (Allemagne, 1997)"

# Tableau de contingence
tc<- wtd.table(X,Y,W)
kable(tc, caption= titre)
      


# Pourcentage en ligne
kable(lprop(tc), caption = titre)


# Test du chi2
test <- chisq.test(tc)
test

# Graphiques

plot(tc,col=rainbow(n=10),main=titre, sub = "Fréquences")

mosaicplot(tc,shade=T,main = titre, sub="Résidus")

```

## En 2018

```{r}
X<-sel2$gen4
Y<-sel2$job_man
W<-sel2$wgt
titre <- "Travail des femmes / Génération (Allemagne, 2018)"

# Tableau de contingence
tc<- wtd.table(X,Y,W)
kable(tc, caption= titre)
      


# Pourcentage en ligne
kable(lprop(tc), caption = titre)


# Test du chi2
test <- chisq.test(tc)
test

# Graphiques

plot(tc,col=rainbow(n=10),main=titre, sub = "Fréquences")

mosaicplot(tc,shade=T,main = titre, sub="Résidus")

```
